臺灣彰化地方法院刑事判決　　　　　　　　　　　　九十三年度訴字第一四三八號
　　公　訴　人　臺灣彰化地方法院檢察署檢察官
　　被　　　告　乙○○
右列被告因違反槍砲彈藥刀械管制條例案件，經檢察官提起公訴（九十三年度偵字第
四九四號），本院判決如左：
    主      文
乙○○未經許可，持有可發射子彈具有殺傷力之改造手槍，處有期徒刑壹年陸月，併
科罰金新台幣肆萬元，罰金如易服勞役，以新台幣玖佰元即銀元佰元折算壹日，扣
案之改造手槍壹支（槍枝管制編號：第0000000000號）沒收；又以加害生
命之事，恐嚇他人致生危害於安全，處有期徒刑伍月；又傷害人之身體，處有期徒刑
月。應執行有期徒刑貳年，併科罰金新台幣肆萬元，罰金如易服勞役，以新台幣玖
佰元即銀元佰元折算壹日，扣案之改造手槍壹支（槍枝管制編號：第000000
0000號）沒收。
    事      實
一、乙○○於民國九十二年十一月間某日，在彰化縣彰化市○○路二五三巷二號住處
    附近，見有一支仿ＣＯＬＴ廠半自動手槍製造、具有殺傷力之改造手槍（槍枝管
    制編號：第0000000000號，其內無彈匣），已脫離原所有權人之持有
    狀態，竟意圖為自己不法所有，將之侵占入己並攜回家中藏置，繼而未經主管機
    關許可非法持有之。因其胞兄卓進興與甲○○有過節（甲○○曾持刀刺傷卓進興
    ，經臺灣高等法院台中分院於九十二年十二月三日以九十二年度上易字第一九九
    六號判處有期徒刑八月確定），乙○○為替王進興討回顏面，乃另行起意，於九
    十二年十二月八日下午四時許，以紅色衣服覆蓋上述槍枝，前往甲○○所經營位
    於彰化縣彰化市磚瑤里磚瑤莊一號之「維上企業股份有限公司」，適甲○○在樓
    上由監視器看見有人進屋而下樓查看，乙○○即掀開槍枝上所覆蓋之紅色衣服，
    槍口指向甲○○，以作勢加害生命之方式恐嚇甲○○，致甲○○心生畏懼，在情
    急之下出手奪槍以求自保，乙○○未料及此，又因槍枝內並無彈匣及子彈，乙○
    ○乃另基於傷害之犯意，徒手毆打甲○○之身體，過程中使甲○○之頭部撞到身
    旁之音響等硬物，致受有頭部外傷、左頰裂傷之傷害，惟該支手槍終遭甲○○奪
  下，甲○○並呼喚在場目擊之友人報警處理，乙○○見情況不對，立即逃離現場
    。嗣警員在案發現場查扣前述改造玩具手槍一枝，而循線查知上情。
二、案經甲○○訴由彰化警察局報請台灣彰化地方法院檢察署檢察官偵查起訴。
    理      由
一、訊據被告乙○○固坦承於九十二年十一月間在住家附近拾獲扣案之改造手槍，並
    於右述時、地，持該支手槍前往告訴人甲○○之住處，又因告訴人甲○○欲奪槍
    而出手毆打阻撓，並致對方受傷流血等情不諱，惟辯稱：伊是在垃圾場中拾獲手
    槍，不知道其具有殺傷力云云。然查：(一)扣案手槍係仿ＣＯＬＴ廠半自動改造手
    槍製造之玩具金屬手槍，換裝土造金屬槍管而成之改造手槍，機械性能良好，可
    擊發適用之子彈，具有殺傷力等情，有內政部警政署刑事警察局九十二年十二月
    三十日刑鑑字第○九二○二三九二六二號鑑驗通知書一紙附卷可證，足證扣案槍
    枝確係屬槍砲彈藥刀械管制條例第四條第一款所規定「其他可發射金屬具有殺傷
    力之改造手槍」。揆諸該槍既已除去玩具手槍槍管應有之阻鐵設計，而更換裝其
    他金屬槍管，顯示製造者意在使其得以擊射子彈，客觀上即可能產生殺傷力，是
    以被告辯稱不知道該槍具有殺傷力云云，顯係事後卸責之詞，不足採信。又被告
    雖辯稱槍枝係於垃圾場拾獲，惟其既具有殺傷力，非具有相當技術者不足以製成
    ，是其在槍枝非法交易市場中應具有相當價值，衡情並非他人丟棄之無主物，而
    屬脫離本人所持有之物，是以被告將之據為己有，即係侵占行為。(二)右述案發經
    過情形，業據告訴人甲○○以證人身分在本院審理時作證陳述明確，核與被告坦
    承其持槍尋釁、動手毆打之情節大致相符，並有前述改造手槍一支扣案可佐。被
    告及告訴人甲○○均稱二人原互不相識，嗣因告訴人甲○○與被告之兄卓進興有
    傷害案件之訴訟糾紛而認識，足信被告自稱為兄長出氣之目的而前往找告訴人甲
    ○○等情堪以採信，又查該槍枝內固未裝置彈匣，惟被告以槍口指向告訴人甲○
    ○之舉動，已使告訴人甲○○感受生命威脅而心生恐懼，此亦據告訴人甲○○證
    述在卷，是以被告之恐嚇犯行明確。另被告亦坦承看見告訴人甲○○受傷流血，
    核與長森醫院診斷證明書記載告訴人於九十二年十二月八日受有「頭部外傷、左
    頰裂傷」之傷勢，並進行急診縫合治療等情相符，足信被告所為確已傷害告訴人
    甲○○之身體。綜上，本件事證明確，被告犯行堪以認定。
二、按被告行為後，槍砲彈藥刀械管制條例業於九十四年一月二十六日修正公布施行
    ，新法刪除第十一條，並修正第八條，且將修正前第十一條第四項移入修正後第
    八條第四項，又將原第十一條第四項所規定「處一年以上七年以下有期徒刑，併
    科新台幣七百萬元以下罰金」之法定刑度，提高為「處三年以上十年以下有期徒
    刑，併科罰金新台幣七百萬元以下罰金」，是以比較新舊法之結果，以修正前之
    槍砲彈藥刀械管制條例第十一條第四項之規定，較有利於被告，則依刑法第二條
    第一項但書之規定，應適用修正前第十一條第四項之規定論處。是核被告侵占改
    造手槍且未經許可持有該槍之所為，係犯刑法第三百三十七條之侵占離本人所持
    有之物罪，及修正前槍砲彈藥刀械管制條例第十一條第四項之未經許可，持有可
    發射子彈具有殺傷力之改造玩具手槍罪。而其以手槍恐嚇告訴人甲○○，並將對
    方毆打成傷之所為，係犯刑法第三百零五條之恐嚇罪及同法第二百七十七條第一
    項之傷害罪。被告侵占改造手槍後繼而持有該槍，其所犯前述侵占罪及違反槍砲
    彈藥刀械管制條例第十一條第四項罪二罪之間，具有方法、結果之牽連關係，應
    依刑法第五十五條之規定，從一重罪即依槍砲彈藥刀械管制條例第十一條第四項
    處斷。另衡以被告稱其取得改造手槍時並無犯罪目的，嗣基於為兄長出氣之目的
    而其持槍找告訴人甲○○示威，惟因遭對方奪槍而出手毆打阻撓等情，足認被告
    所犯上述持有改造手槍、恐嚇及傷害各罪之間，犯意各別，行為互殊，應分論併
    罰。爰審酌被告持改造手槍恐嚇告訴人甲○○之犯罪手段、告訴人甲○○所受之
    驚嚇及身體傷害、其二人互不熟識之關係，及被告坦承大部分犯行，惟否認知悉
    槍枝具有殺傷力之犯後態度，與其具有高中畢業之智識程度等一切情狀，分別就
    被告所犯之數罪，量處如主文所示之刑，並就罰金部分諭知易服勞役之折算標準
    ，及定其應執行之刑，以示儆懲。扣案之改造手槍一支（槍枝管制編號：第00
    00000000號）係違禁物，依法應予宣告沒收。
據上論斷，應依刑事訴訟法第二百九十九條第一項前段，修正前槍砲彈藥刀械管制條
例第十一條第四項，刑法第十一條前段、第二條第一項但書、第三百零五條、第二百
七十七條第一項、第三百三十七條、第五十五條、第四十二條第二項、第三十八條第
一項第一款，第五十一條第五款，罰金罰鍰提高標準條例第一條前段、第二條，現行
法規所定貨幣單位折算新台幣條例第二條，判決如主文。
本案經檢察官江孟芝到庭執行職務。
中      華      民      國      九十四      年      三    月    十五    日
                                臺灣彰化地方法院刑事第三庭
                                    審判長法官   余  仕  明
                                    法      官   簡  婉  倫
                                    法      官   黃  玉  齡
右正本證明與原本無異。
如不服本判決，應於判決送達後十日內，向本院提出上訴狀（須附繕本），上訴於台
灣高等法院台中分院。
告訴人或被害人對於判決如有不服具備理由請求檢察官上訴者，其上訴期間之計算係
以檢察官收受判決正本之日為準。
                                    法院書記官   林  怡  吟
中      華      民      國      九十四      年      三    月    十六    日
附錄本案論罪科刑法條全文：
中華民國刑法第三百三十七條
    意圖為自己或第三人不法之所有，而侵占遺失物、漂流物或其他離本人所持有之
    物者，處五百元以下罰金。
修正前槍砲彈藥刀械管制條例第十一條
  (1)未經許可，製造、販賣或運輸第四條第一項第一款所稱其他可發射金屬或子彈具
    有殺傷力之各式槍砲者，處五年以上有期徒刑，併科新臺幣一千萬元以下罰金。
  (2)未經許可，轉讓、出租或出借前項所列槍砲者，處三年以上十年以下有期徒刑，
    併科新臺幣七百萬元以下罰金。
  (3)意圖供自己或他人犯罪之用，而犯前二項之罪者，處無期徒刑或七年以上有期徒
    刑，併科新臺幣一千萬元以下罰金。
  (4)未經許可，持有、寄藏或意圖販賣而陳列第一項所列槍砲者，處一年以上七年以
    下有期徒刑，併科新臺幣七百萬元以下罰金。第一項至第三項之未遂犯罰之。
中華民國刑法第三百零五條
    以加害生命、身體、自由、名譽、財產之事，恐嚇他人致生危害於安全者，處二
    年以下有期徒刑、拘役或三百元以下罰金。
中華民國刑法第二百七十七條
  (1)傷害人之身體或健康者，處三年以下有期徒刑、拘役或一千元以下罰金。
  (2)犯前項之罪因而致人於死者，處無期徒刑或七年以上有期徒刑；致重傷者，處三
    年以上十年以下有期徒刑。
